臺灣臺中地方法院刑事裁定
111年度聲再字第4號
聲  請  人  
即受判決人  卓辰祐


上列聲請人即受判決人因妨害自由案件，對於本院中華民國110
年12月29日109年度簡上字第557號第二審確定判決，聲請再審，
本院裁定如下：
    主  文
再審之聲請駁回。
    理  由
一、聲請意旨略以：㈠本案證人廖常亨於民國110年12月1日審理
    期日中，證稱其不清楚聲請人即受判決人（下稱聲請人）與
    羅佳華間之對話內容，僅聲請人說話大聲了點而已，本案原
    確定判決所採證人廖常亨於該次審判中之證述，均為檢察官
    所引導。㈡羅佳華和聲請人在庭上對質證言，數次回應她根
    本不怕聲請人，為什麼要怕聲請人等等嗆聲請人之話語，請
    求法官調閱審理期日之錄音，聽錄音裡的對質等語。
二、按刑事訴訟之再審制度，係為確定判決認定事實錯誤而設之
    救濟程序，故為受判決人利益聲請再審者，必其聲請合於刑
    事訴訟法第420條第1項第1款至第6款或第421條所定之情形
    ，始得為之，此與非常上訴程序旨在糾正確定裁判之審判違
    背法令者，並不相同，如對於確定裁判認係以違背法令之理
    由聲明不服，則應依非常上訴程序尋求救濟（最高法院108
    年度台抗字第1289號刑事裁定意旨參照）。次按有罪之判決
    確定後，因發現新事實或新證據，單獨或與先前之證據綜合
    判斷，足認受有罪判決之人應受無罪、免訴、免刑或輕於原
    判決所認罪名之判決者，為受判決人之利益，得聲請再審；
    又上開新事實或新證據，指判決確定前已存在或成立而未及
    調查斟酌，及判決確定後始存在或成立之事實、證據，刑事
    訴訟法第420條第1項第6款、第3項定有明文。上開所指之「
    新事實」或「新證據」仍須以作成確定判決前已存在或成立
    而未及調查、斟酌者，及判決確定後始存在或成立之事實、
    證據為限。如受判決人提出者為判決確定前已存在或成立之
    事實、證據，但該等事實、證據在判決確定前已業由原審法
    院本於職權或依當事人之聲請或提出，在審判程序中詳為調
    查之提示、辯論，則原審法院就該等業經調查斟酌之事實、
    證據，無論最終在確定判決中已本於自由心證論述其取捨判
    斷之理由，抑或捨棄不採卻未敘明其捨棄之理由而有漏未審
    酌之情事，終究並非刑事訴訟法第420條第3項規定所指「未
    及調查斟酌」之情形，該等事實、證據仍非屬上開所謂之「
    新事實」或「新證據」（最高法院110年度台抗字第419號裁
    定意旨參照）。再按不得上訴於第三審法院之案件，除刑事
    訴訟法第420條規定外，其經第二審確定之有罪判決，如就
    足生影響於判決之重要證據漏未審酌者，得為受判決人之利
    益，聲請再審，刑事訴訟法第421條固有明文。惟該條所規
    定因重要證據漏未審酌而聲請再審者，指該證據於案情有重
    要關係且未經審酌者而言，如證據業經法院本其自由心證予
    以取捨及判斷，僅係對此持相異評價，即不能以此為由聲請
    再審（最高法院89年度台抗字第30號裁定意旨參照）。
三、經查：
  ㈠本案經原確定判決審理結果，認為聲請人基於恐嚇危害他人
    安全之犯意，以台語向羅佳華恫嚇稱：「你欠錢不還…我要
    讓你生意沒辦法做」、「我要挖一個窟仔給你跳」、「你給
    我小心一點」等語，使羅佳華心生畏懼，致生危害於羅佳華
    生命、身體及財產之安全之犯行，係犯刑法第305 條恐嚇危
    害安全罪而判處罪刑確定，該判決理由中詳述其調查、取捨
    證據之結果及憑以認定犯罪事實之心證理由，且對於聲請人
    否認犯罪所辯各節何以不足採取，亦已依憑卷內證據資料，
    於理由內一一詳為指駁說明，所為論斷說明，核與卷內訴訟
    資料悉無不合。是原確定判決本其自由心證對證據予以取捨
    及判斷，並無違背一般經驗法則及論理法則之情事甚明。
　㈡聲請人指摘原確定判決所採證人廖常亨於110年12月1日審理
    程序中之證述，係受檢察官所引導，證人廖常亨係回答其不
    清楚聲請人與羅佳華間之對話內容，僅聲請人說話大聲了點
    而已云云，然原審檢察官對證人廖常亨所為詰問是否有違背
    法令之情形云云，乃屬是否得據以聲請最高檢察署檢察總長
    提起非常上訴之問題，依前揭說明，與再審程序係就原確定
    判決認定事實是否錯誤之救濟制度無涉，並非聲請再審所得
    救濟。是聲請人據此聲請再審，核與再審之要件不符，其此
    部分之聲請違背再審程序規定，為不合法，且無可補正，應
    予駁回。
　㈢至聲請人雖請求法院調閱原審110年12月1日審理程序之錄音
    ，欲證明羅佳華曾證述其根本不怕聲請人，主張原確定判決
    實有違誤，而有再審之必要云云，然細繹聲請人此部分聲請
    再審之理由，顯將原確定判決所為明白論斷置於不顧，仍持
    已為原確定判決指駁之陳詞再事爭辯，或對於事實審法院取
    捨證據與自由判斷證據證明力之職權行使，徒憑己意加以質
    疑，任意指為違法，或單純為事實上枝節性之爭辯，以圖證
    明其在原確定判決法院所為有利之主張為真實，且於聲請意
    旨內並未提及有何新證據或新事實，足以推翻原確定判決所
    認定之事實，而有足認聲請人應受無罪、免訴、免刑或輕於
    原判決所認罪名之情事，本院自難僅憑再審聲請人之己見，
    恣意對案內證據持相異之評價，即認為具有聲請再審之理由
    。　
四、綜上所述，聲請人所執前揭再審聲請意旨，有如前述程序不
    合法，無可補正，且部分主張核與刑事訴訟法第420條第1項
    第6款及第421條所規定之再審事由不符，而顯無理由，自應
    駁回其再審之聲請。
五、末查，刑事訴訟法第429條之2規定「聲請再審之案件，除顯
    無必要者外，應通知聲請人及其代理人到場，並聽取檢察官
    及受判決人之意見。但無正當理由不到場，或陳明不願到場
    者，不在此限。」，故為使法院得以釐清其聲明意旨與事由
    ，俾利法院依據事務本質及聲請人所提資料，據以判斷聲請
    再審之合法性及有無聲請再審之理由，法院自得依據個案情
    節，決定有無踐行通知到場及聽取意見等法定程序之必要。
    至於有關於必要性之判斷，則應視踐行該法定程序是否有助
    於釐清聲請意旨及所主張之再審事由，自未排除法院於認有
    程序上不合法、顯無理由或應逕予開啟再審程序時，得不經
    踐行該法定程序並逕為裁定。衡諸本件聲請人所持再審理由
    ，有程序上不合法且顯與法律規定之再審事由不符，依前開
    說明及刑事訴訟法第429條之2之立法意旨，本院認無通知聲
    請人到場，並聽取其陳述意見之必要，併此敘明。　　
六、依刑事訴訟法第433條前段、第434條第1項，裁定如主文。
中　　華　　民　　國　　111 　年　　4 　　月　　7 　　日
                  刑事第十庭    審判長法  官  陳玉聰
                                      法  官  林芳如
                                      法  官  吳珈禎
以上正本證明與原本無異。
如不服本裁定，應於收受送達後10日內向本院提出抗告狀。（應
附繕本）
                                      書記官  曾靖文
中　　華　　民　　國　　111 　年　　4 　　月　　7 　　日